【裁判字號】    97,台上,3362
【裁判日期】    970717
【裁判案由】    誣告等罪
【裁判全文】
最高法院刑事判決            九十七年度台上字第三三六二號
上 訴 人  甲○○
選    任
辯 護 人  劉進堂律師
上 訴 人  乙○○
                  164弄13號
上列上訴人等因誣告等罪案件，不服台灣高等法院台中分院中華
民國九十四年八月二十四日第二審判決（九十四年度上訴字第二
一八號，起訴案號：台灣彰化地方法院檢察署九十二年度偵字第
七○七○、八三一二號），提起上訴，本院判決如下：
    主  文
上訴駁回。
    理  由
按刑事訴訟法第三百七十七條規定，上訴於第三審法院，非以判
決違背法令為理由，不得為之。是提起第三審上訴，應以原判決
違背法令為理由，係屬法定要件。如果上訴理由書狀並未依據卷
內訴訟資料，具體指摘原判決不適用何種法則或如何適用不當，
或所指摘原判決違法情事，顯與法律規定得為第三審上訴理由之
違法情形，不相適合時，均應認其上訴為違背法律上之程式，予
以駁回。本件原審經審理結果，認為上訴人甲○○、乙○○二人
所犯常業重利及誣告二罪，均犯行明確，因而撤銷第一審關於上
訴人二人此部分科刑之判決，改判依行為時即修正前刑法第三百
四十五條規定，仍皆論處上訴人二人共同常業重利及共同意圖他
人受刑事處分，向該管公務員誣告二罪罪刑（甲○○均為累犯）
，並均依數罪併罰之例，分別定其等應執行之刑，已詳敘其調查
、取捨證據之結果及憑以認定犯罪事實之心證理由。並就上訴人
二人否認之供詞及其等所辯各語認非可採，予以論述。依原判決
認定之事實，上訴人二人與已判決確定之林正宗經營民間貸放業
務（俗稱地下錢莊），而以刊登廣告招攬需款孔急之不特定人向
其等借貸金錢，藉以獲取顯不相當之重利為業，丙○○等人則係
因需款急迫，向渠等告貸之人。渠等因丙○○未依期償還，為索
討重利及隱蔽身分起見，乃藉用知情之李俊龍名義，具狀虛構鄭
某向李俊龍施詐借款，嗣避不見面為由，而對之提出詐欺告訴等
情，則丙○○乃上訴人二人與林正宗所犯常業重利罪之被害人，
原未有對上訴人二人及林正宗詐欺情事，而渠既未向李俊龍告貸
，更無對之施詐，尤無成立詐欺罪可言，此當為上訴人二人與林
正宗所明知。原判決對此於理由內已說明本案係丙○○於民國九
十一年十一月十二日向上訴人二人及林正宗借款，渠僅係未按期
清償重利，為上訴人二人與林正宗所明知，而依該詐欺告訴狀內
容所載，渠等並未表明李俊龍係自上訴人二人與林正宗處受讓借
款債權，本票上亦無渠等背書，乃竟虛構丙○○係於九十年十一
月十九日向李俊龍借款施詐之事實，向台灣彰化地方法院檢察署
提出詐欺罪告訴，因認渠等顯有意圖使他人受刑事處分之誣告犯
意甚明，要無理由不備之違誤。此與丙○○向上訴人二人及林正
宗之借款是否已經償還之事實無涉，不能認係對上訴人二人有利
之證據，原判決未加說明，應無理由不備之違誤。原判決事實認
定上訴人二人與林正宗明知丙○○並非向李俊龍借款，竟於九十
一年十二月二十六日前之某日，在彰化市○○路某泡沫紅茶店，
先由乙○○徵得李俊龍同意及授權後，取得李俊龍之年籍資料，
再由甲○○、林正宗其中一人提供內容虛構之刑事告訴狀範本供
乙○○抄寫等情，並未認定該李俊龍之年籍資料即係乙○○由李
某處直接交付而取得，則其理由內引用乙○○於第一審及原審審
理時之供證，謂本件刑事告訴狀係甲○○、林正宗其中一人在彰
化市○○路之泡沫紅茶店（李俊龍亦在場）稱李俊龍已經同意，
並提供李俊龍之年籍資料、交付相同內容之告訴狀範本供渠抄寫
等語，要與上開事實認定，尚難認有何不符，自無判決理由矛盾
之違失。又依原審審判筆錄記載，上訴人二人刊登招攬不特定人
借貸之夾報廣告、渠等預備供客人簽發借款使用之商業本票乙本
及以李俊龍名義所具刑事告訴狀，已經原審於審判期日當庭提示
，使上訴人二人辨認無誤，而有辯論機會，則原審就上開證物經
踐行合法調查程序後，採為科刑判決之基礎，自無審判期日應調
查之證據，未予調查之違失。是上訴人二人之上訴意旨執以指摘
原判決違背法令，核與法律規定得為第三審上訴理由之違法情形
，不相適合。而渠等其餘上訴意旨，則係就屬原審採證認事職權
之行使及原判決已說明事項，徒憑己見，任意指摘，且仍為單純
事實之爭執，均不能認係適法之第三審上訴理由。依上揭說明，
上訴人二人之上訴均違背法律上之程式，皆應予駁回。
據上論結，應依刑事訴訟法第三百九十五條前段，判決如主文。
中    華    民    國  九十七  年    七    月   十七   日
                      最高法院刑事第四庭
                          審判長法官  張  淳  淙
                                法官  劉  介  民
                                法官  張  春  福
                                法官  蔡  彩  貞
                                法官  徐  文  亮
      本件正本證明與原本無異
                                      書  記  官
中    華    民    國  九十七  年    七    月  二十四  日
                                                      Ｑ


司法院資訊處製作；財團法人民間司法改革基金會備份。
